臺灣高雄地方法院刑事判決　　　　　　　94年度訴字第3258號
公　訴　人　臺灣高雄地方法院檢察署檢察官
被　　　告　乙○○
上列被告因毒品危害防制條例案件，經檢察官提起公訴（94年度
毒偵字第3064號、第3175號、第3195號、第3858號），本院判決
如下：
    主  文
乙○○連續施用第一毒品，累犯，處有期徒刑拾壹月；扣案之海
洛因肆小包（淨重共計零點陸壹公克，空包裝重共計零點柒肆公
克），沒收銷燬之。又施用第二級毒品，累犯，處有期徒刑伍月
。應執行有期徒刑壹年參月；扣案之海洛因肆小包（淨重共計零
點陸壹公克，空包裝重共計零點柒肆公克），沒收銷燬之。
    事  實
一、乙○○前於87年間因施用毒品案件，經本院以87年度訴字第
    911 號裁定送勒戒處所觀察、勒戒後，認無繼續施用毒品之
    傾向，於87年7 月2 日釋放出所，該部分施用毒品犯行則因
    行為後毒品危害防制條例於87年5 月20日公布施行，由本院
    依刑法第2 條第1 項前段規定適用較有利於行為人之新法，
    於87年8 月29日（起訴書誤載為97年7 月31日）以87年度訴
    字第715 號判決免刑確定；又於87年間再因施用毒品案件，
    經本院以87年度毒聲字第3040號裁定送勒戒處所觀察、勒戒
    後，認有繼續施用毒品之傾向，由本院以87年度聲字第3452
    號裁定令入戒治處所施以強制戒治，再經本院以88年毒聲字
    第2303號裁定停止戒治，於88年4 月17日釋放出所，所餘戒
    治期間付保護管束，並於88年11月10日強制戒治期滿執行完
    畢，而該部分施用毒品犯行則經本院於88年4 月14日以87年
    度訴字第2761號判處有期徒刑8 月、4 月，應執行有期徒刑
    11月確定，入監執行後，於89年9 月15日縮刑期滿執行完畢
    。詎猶未戒除毒癮，於前揭強制戒治執行完畢釋放後5 年內
    ，復基於施用第二級毒品之犯意，於89年10月2 日晚間9時
    30分許起回溯24小時內之某時，在不詳地點施用第二級毒品
    甲基安非他命1 次（起訴書誤載為安非他命）；另基於施用
    第一級毒品之概括犯意，自93年6 月10日下午4 時10分許回
    溯24小時內之某時（不含公權力拘束時間）起，至94 年5月
    6 日下午4 時10分許回溯24小時內之某時（亦不含公權力拘
    束時間）止，在其位於高雄縣岡山鎮○○路1 號之住處內，
    以將海洛因摻入香煙內點燃吸食方式，以平均每月施用1 次
    之頻率，連續施用第一級毒品海洛因多次。嗣分別於（一）
    93年6 月10日下午2 時30分許，在其前揭住處騎樓前，為警
    當場查獲，並扣得其持有之海洛因1 小包（淨重0.14公克，
    空包裝重0.18公克）；（二）94年2 月24日下午6 時40分許
    ，在高雄縣岡山鎮○○○路○段84巷13號前，為警當場查獲
    ，並扣得其持有之海洛因1 小包（淨重0.06公克，空包裝重
    0.18公克）；（三）94年3 月29日晚間7 時40分許，在其前
    揭住處前，為警當場查獲，並扣得其持有之海洛因1 小包（
    淨重0.18公克，空包裝重0.19公克）；（四）94年5 月6日
    下午2 時30分許，在高雄縣岡山鎮○○○路○ 段97號前，為
    警當場查獲，並扣得其持有之海洛因1 小包（淨重0.23公克
    ，空包裝重0.19公克），且均經警方採其尿液送驗後，發現
    均有海洛因代謝後之嗎啡陽性反應，始知悉上情。
二、案經高雄縣政府警察局岡山分局報告臺灣高雄地方法院檢察
    署檢察官偵查起訴。
    理  由
一、本件被告乙○○所犯係死刑、無期徒刑、最輕本刑為3 年以
    上有期徒刑以外之罪，其於準備程序中就被訴事實為有罪之
    陳述，經法官告知簡式審判程序之旨，並聽取公訴人、被告
    之意見後，本院合議庭認為適宜而裁定由受命法官獨任進行
    簡式審判程序，先予敘明。
二、上揭事實，業據被告於本院審理時坦承不諱，且扣案之疑似
    海洛因之白色粉末4 包，經送驗鑑定結果，確係第一級毒品
    海洛因（淨重分別為0.14公克、0.06公克、0.18公克及0.23
    公克，空包裝重分別為0.18公克、0.18公克、0.19公克及
    0.19 公 克），此有法務部調查局93年7 月23日調科壹字第
    220017508 號、94年6 月17日調科壹字第220020111 號、94
    年5 月20日調科壹字第220019923 號、94年9 月22日調科壹
    字第220021004 號鑑定通知書4 紙在卷足憑，而被告於89年
    為警查獲所採集之尿液，經送高雄市政府衛生局檢察結果，
    呈甲基安非他命陽性反應乙節，有該局89年10月13日編號高
    衛試煙字第2049號煙毒尿液檢驗成績書及煙毒嫌疑人尿液採
    證代碼對照表各1 紙在卷可佐，又被告嗣後多次為警查獲所
    採集之尿液，經送高雄醫學大學附設中和紀念醫院及台灣檢
    驗科技股份有限公司均先以酵素免疫分析法初步檢驗，復以
    氣相層析質譜儀法確認檢驗之結果，均呈現海洛因代謝物嗎
    啡陽性反應等情，亦有該院93年9 月7 日編號00000000號、
    該公司94年3 月29日編號KＺ000000000000號、94年4 月7 日
    編號KＺ0000000000000 號、94年5 月17日編號KＺ0000000000
    00號濫用藥物尿液檢驗報告各1 份及尿液代碼與真實姓名對
    照表4 紙附卷可稽。綜上證據，足見被告上開自白，核與事
    實相符。從而，本案事證明確，被告犯行，堪予認定。
三、查毒品危害防制條例業於92年7 月9 日修正公布，並自93年
    1 月9 日起施行生效。依修正後規定，犯毒品危害防制條例
    第10條第1 項、第2 項之施用第一級毒品罪及施用第二級毒
    品罪者，檢察官應聲請法院裁定令被告入勒戒處所觀察、勒
    戒；經觀察、勒戒後，認無繼續施用毒品傾向者，檢察官應
    為不起訴處分，如有繼續施用毒品傾向者，檢察官應聲請法
    院裁定令入戒治處所強制戒治；觀察、勒戒或強制戒治執行
    完畢釋放後，5 年內再犯第10條之罪，檢察官應依法追訴，
    此觀諸修正後毒品危害防制條例第20條第1 項、第2 項、第
    23 條 第2 項前段規定自明。而修正後毒品危害防制條例第
    35條雖為刑法第2 條關於新舊法適用之特別規定，惟該條文
    僅就新法「施行前繫屬之案件」為規範之對象，至於在舊法
    時期犯罪，於新法「施行後繫屬之案件」如何適用法律，則
    無明文，於此情形自應回歸刑法第2 條，以為適用法律之依
    據。關於犯施用毒品罪，經觀察、勒戒後，無繼續施用毒品
    傾向，經檢察官為不起訴處分，5 年內再犯者，如何處理，
    新舊法規定有別。若依舊法規定，即應再裁定送勒戒處所觀
    察、勒戒，經觀察、勒戒後，無繼續施用毒品傾向者，仍應
    為不起訴處分；有繼續施用毒品傾向者，始依法追訴；倘依
    新法規定，則無論有無繼續施用毒品傾向，一律依法追訴。
    是於此情形，自以舊法之規定，有利於行為人。至於經觀察
    、勒戒後，有繼續施用毒品傾向者，依舊法規定，除依法追
    訴外，雖應令入戒治處所施以強制戒治，似對行為人不利，
    然比較有利、不利，既應就該法律全部規定作整體之觀察，
    依舊法第24條規定，於強制戒治之執行，檢察官認為無執行
    刑之必要者，得聲請法院裁定免其刑之執行；倘依新法，則
    無從免其刑之執行，自仍以舊法有利於行為人（最高法院93
    年度台非字第146 號判決意旨參照）。換言之，如於舊法時
    期犯施用毒品罪，而於新法施行後始行繫屬於法院，是否應
    經觀察勒戒、強制戒治以及得否起訴論罪，應依刑法第2 條
    從新從輕之原則而適用較有利於行為人之舊法規定。查被告
    前於87年間因施用毒品案件，經本院以87年度訴字第911 號
    裁定送勒戒處所觀察、勒戒後，認無繼續施用毒品之傾向，
    於87年7 月2 日釋放出所，該部分施用毒品犯行則由本院於
    87年8 月29日以87年度訴字第715 號判決免刑確定；又於87
    年間再因施用毒品案件，經本院以87年度毒聲字第3040號裁
    定送勒戒處所觀察、勒戒後，認有繼續施用毒品之傾向，由
    本院以87年度聲字第3482號裁定令入戒治處所施以強制戒治
    ，再經本院以88年毒聲字第2303號裁定停止戒治，於88年4
    月17日釋放出所，所餘戒治期間付保護管束，並於88年11月
    10日強制戒治期滿執行完畢，此有臺灣高等法院被告前案紀
    錄表、臺灣高雄地方法院檢察署刑案資料查註紀錄表及該免
    訴判決各1 份在卷可憑，則本件被告：（一）於毒品危害防
    制條例93年1 月9 日修正施行前即89年10月2 日晚間9 時30
    分許起回溯24小時內某時，有施用第二級毒品甲基安非他命
    1 次之犯行，經臺灣高雄地方法院檢察署檢察官於毒品危害
    防制條例修正後即94年9 月28日提起公訴，此有臺灣高雄地
    方法院檢察署94年8 月26日雄檢博湯94毒偵3064字第11975
    號函上之本院收案章及所附本件起訴書等附卷可按，是被告
    本次施用第二級毒品犯行係被告於前經免刑判決後5 年內即
    於舊法時期即已再犯，迨至新法「施行後」始行繫屬，而與
    毒品危害防制條例第35條之規定不符，是依上開判決意旨及
    說明，自仍應回歸刑法第2 條適用較有利於行為人之舊法。
    從而，被告前揭施用第二級毒品甲基安非他命部分，既曾經
    裁定送觀察、勒戒，認有繼續施用毒品之傾向，依舊毒品危
    害防制條例規定，自應予論罪科刑；（二）於毒品危害防制
    條例修正施行後即自93年6 月10日下午4 時10分許回溯24小
    時內之某時（不含公權力拘束時間）起，至94 年5月6 日下
    午4 時10分許回溯24小時內之某時（亦不含公權力拘束時間
    ）止，另有連續施用第一級毒品海洛因多次之犯行，其既於
    前揭強制戒治執行完畢釋放後5 年內再犯本件施用海洛因犯
    行，揆諸前揭法條規定及說明意旨，亦應依法論科。
四、按海洛因及甲基安非他命係毒品危害防制條例第2 條第2 項
    所定之第一、二級毒品，不得持有及施用。是核被告所為，
    係分別犯毒品危害防制條例第10條第1 項、第2 項之施用第
    一級毒品罪及施用第二級毒品罪。其為施用而分別持有海洛
    因及甲基安非他命之低度行為，應分別為施用之高度行為所
    吸收，均不另論罪。被告先後多次施用海洛因之犯行，時間
    緊接，方法相同，觸犯構成要件相同之罪名，顯係基於概括
    之犯意反覆為之，應依連續犯之規定論以一罪，並加重其刑
    。被告所犯上開兩罪間，犯意各別，構成要件互殊，應予分
    論併罰。查被告前曾於87年間因施用毒品案件，經本院於88
    年4 月14日以87年度訴字第2761號判處有期徒刑8 月、4 月
    ，應執行有期徒刑11月確定，入監執行後，於89年9 月15日
    縮刑期滿執行完畢，此有臺灣高等法院被告前案紀錄表及臺
    灣高雄地方法院檢察署刑案查註紀錄表各1 份附卷可考，其
    於前開刑之執行完畢5 年內，再犯本件有期徒刑以上之罪，
    為累犯，應依刑法第47條之規定，分別就施用第二級毒品罪
    加重其刑、施用第一級毒品罪遞加重其刑。爰審酌被告因施
    用毒品案件，前經施以觀察、勒戒及強制戒治後，多次為警
    查獲仍再犯本件犯行，足見其惡習已深，戒絕毒癮之意志不
    堅，未能體悟施用毒品對自己、家人造成之傷害及社會之負
    擔，自屬可議，惟念及其犯後坦承犯行，尚有悔意，復參以
    施用毒品本質上係屬戕害自身健康之行為，尚未直接危害他
    人，反社會性之程度應屬較低等一切情狀，分別量處如主文
    所示之刑，並定其應執行之刑，以示懲儆。末查，扣案之海
    洛因4 包（淨重共計0.61公克，空包裝重共計0.74公克）係
    毒品危害防制條例第2 條第2 項第1 款之第一級毒品，不問
    屬於犯人與否，應依毒品危害防制條例第18條第1 項前段之
    規定宣告沒收銷燬之；又上開裝有海洛因之包裝袋4 個以，
    因殘留海洛因粉末或甲基安非他命晶體，難以完全析離，亦
    應一併宣告沒收銷燬之。
據上論斷，應依刑事訴訟法第273 條之1 第1 項、第299 條第1
項前段，毒品危害防制條例第10條第1 項、第2 項、第18條第1
項前段，刑法第2 條第1 項後段、第11條、第56條、第47條、第
51條第5 款，判決如主文。
本案經檢察官甲○○到庭執行職務。
中　　華　　民　　國　　94　　年　　11　　月　　25　　日
                  刑事第十二庭  法　官  林書慧
以上正本證明與原本無異。
如不服本判決，應於判決送達後10日內，向本院提出上訴狀。
中　　華　　民　　國　　94　　年　　11　　月　　25　　日
                                書記官  鍾錦祥
附錄本件論罪科刑法條：
毒品危害防制條例第10條第1 項
施用第一級毒品者，處6 月以上5 年以下有期徒刑。
施用第二級毒品者，處3 年以下有期徒刑。
